臺灣臺南地方法院民事裁定
111年度抗字第94號
抗  告  人  黃林美秀


相  對  人  吳美華    住○○市○里區○○街000巷00弄00號上列當
事人間聲請拍賣抵押物事件，抗告人對於民國111年7月22日本院
司法事務官所為裁定（111年度司拍字第135號）提起抗告，本院
裁定如下：
    主  文
抗告駁回。
抗告程序費用新臺幣1000元由抗告人負擔。
    理  由
一、按抵押權人，於債權已屆清償期，而未受清償者，得聲請法
    院拍賣抵押物，就其賣得價金而受清償，民法第873條、第8
    81條之17定有明文。次按聲請拍賣抵押物，原屬非訟事件，
    法院所為准許與否之裁定，無確定實體法上法律關係存否之
    性質，於債權及抵押權之存否，並無既判力。故祇須其抵押
    權已經依法登記，且債權已屆清償期而未受清償，法院即應
    為准許拍賣之裁定。而對於此項法律關係有爭執之人，為保
    護其權利，得提起訴訟，以謀解決，不得僅依抗告程序聲明
    其爭執，並據為廢棄准許拍賣抵押物裁定之理由。基此，法
    院所為准駁拍賣抵押物之裁定，核屬非訟事件性質，並未確
    定實體法之法律關係，於債權及抵押權之存否，亦無既判力
    ，為裁定之法院僅就抵押權人提出有關抵押權之文件為形式
    上之審查，無從審酌屬於實體上法律關係之事由，抗告法院
    亦僅得就拍賣抵押物事件為形式審查，不得審酌抗告人關於
    實體事項之抗辯。
二、抗告意旨以：伊與相對人間並「無」抵押權所擔保之合會債
    權債務關係，相對人所提債權證明文件其中會單部分，伊並
    非合會會首或會員，亦無承受或承擔合會債務之約定，會單
    所載金額為新台幣（下同）180萬元，與抵押權登記擔保債
    權金額為216萬元亦不相符，自不能認為有抵押債權有效存
    在，原裁定准予相對人拍賣抵押物之聲請，顯有違誤。為此
    提起抗告，請求廢棄原裁定，駁回相對人之聲請。
三、經查，本件相對人主張：抗告人於民國106年2月20日承擔其
    子黃鐙玉積欠相對人之合會會款債務180萬元，約定清償日
    為111年2月23日，並以原裁定附表（下稱附表）所示不動產
    設定債權總金額216萬元之抵押權為擔保，經登記在案，詎
    抗告人屆期未依約清償等情，業據提出抵押權設定契約書、
    他項權利證明書、合會會單、本票等件為證。抗告人就其以
    附表所示不動產設定抵押權予相對人乙節並未爭執，參以相
    對人提出以黃鐙玉為會首之合會會單下方記載「106.2.24由
    黃林美秀確認會款債務新台幣180萬元正，由黃林美秀承受
    債務」等文字意旨，旁邊並有「黃林美秀簽名」、「黃林美
    秀印文」及「106.2.24」日期，另相對人亦有提出發票人為
    黃林美秀，發票日為106年2月24日、面額180萬元之本票1紙
    ，加以系爭抵押權設定契約書立約日期亦為106年2月24日、
    擔保債權種類及範圍為106年2月20日互助會（即合會）之會
    款債務等情，綜參上開事證形式上審查，原裁定據以准許相
    對人拍賣抵押物之聲請，即無不合。如抗告人就相對人所主
    張之合會債務存在與否或金額若干仍有爭執，均屬實體問題
    ，自應經由訴訟途徑以資解決，尚非本件非訟程序所得審究
    。從而，原裁定就相對人之主張及其提出之證據為形式上審
    查，准許拍賣附表所示不動產，並無違誤。抗告意旨指摘原
    裁定不當，求為廢棄，為無理由，應予駁回。
四、末按非訟事件程序費用之負擔，有相對人者，準用民事訴訟
    法有關訴訟費用之規定；訴訟費用，由敗訴之當事人負擔；
    法院為終局判決時，應依職權為訴訟費用之裁判；非訟事件
    法第21條第2項，民事訴訟法第78條、第87條第1項分別定有
    明文。經核本件非訟事件程序費用額為1000元（即抗告費）
    ，因抗告人之抗告為無理由，依上開規定確定抗告人應負擔
    之訴訟費用如主文第2項所示。
五、據上論結，本件抗告為無理由，依非訟事件法第21條第2項
    、第24條第1項、第46條，民事訴訟法第495條之1第1項、第
    449條第1項、第95條、第78條、第87條第1項，裁定如主文
    。
中　　華　　民　　國　　111 　年　　8 　　月　24 　　日
                       民事第一庭   法  官  蔡雅惠
以上正本係照原本作成。
本裁定除以適用法規顯有錯誤為理由外，不得再抗告，如提出再
抗告，應於收受本裁定後10日內委任律師為訴訟代理人向本院提
出再抗告狀及委任狀（須附具繕本），並應繳納抗告費新台幣1,
000元。
中　　華　　民　　國　　111 　年　　8 　　月　24 　　日
                                    書記官  黃稜鈞